【裁判字號】    90,易緝,643
【裁判日期】    920224
【裁判案由】    侵占
【裁判全文】
臺灣臺中地方法院刑事判決                          九十年度易緝字第六四三號
    公  訴  人  臺灣臺中地方法院檢察署檢察官
    被      告  甲○○  男  二.
右列被告因侵占案件，經檢察官提起公訴（九十年度偵字第八六二八號），本院判決
如左：
    主  文
甲○○意圖為自己不法之所有，而侵占自己持有他人之物，累犯，處有期徒刑陸月，
如易科罰金，以佰元折算壹日。
    事  實
一、甲○○曾因竊盜案，經臺灣高雄地方法院以八十七年度易字第五五三三號判決判
    處有期徒刑八月，後由臺灣高等法院高雄分院以八十七年度少連上易字第一一號
    判決駁回上訴確定，於民國八十九年五月二日執行完畢，猶不知悔改，於八十九
    年十一月十四日上午八時二十五分許，在臺中市○區○○路一段四之十五號環球
    小客車租賃股份有限公司（下稱環球公司），租用車牌號碼Ｂ八－八五一五號自
    用小客車一輛，言明租用一日，租金為新臺幣（下同）一千六百元，並簽發五十
    萬元之本票一紙及以其機車駕駛執照一張作為質押。詎甲○○租得該車後，竟意
    圖為自己不法所有，並未於租約到期時返還該車，復避不見面，而變易持有為所
    有之意思將該車侵占入己，不知去向。
二、案經環球公司訴由臺灣臺中地方法院檢察署檢察官偵查起訴。
    理  由
一、訊據被告甲○○固坦承有於右揭時、地租用上開自用小客車且未歸還等情，核與
    告訴代理人乙○○指述情節相符，並有汽車出租約定切結書影本、被告之汽車駕
    駛執照影本及被告簽發之支票影本各一紙在卷可稽，足見被告此部分自白與事實
    相符。惟被告矢口否認有侵占犯行，辯稱：伊有打電話給告訴人續租，後來在租
    車後第四天，該車車窗遭人打破，伊不敢還給告訴人，伊交保出去後有和告訴人
    聯絡，伊老闆有打電話給告訴人在幫伊把車子修好還給告訴人云云。然查，被告
    自租約到期後至本院將被告第一次通緝到案，這近一年多時間內，並未返還該車
    ，亦未與告訴人聯絡，已有為自己不法所有意圖，變易持有為所有之疑；又被告
    經本院第一次通緝到案交保後，均拒不出庭，亦未將該車返還予告訴人，雖其事
    後辯稱：伊有在九十一年七月間和車行談和解，並叫伊老闆把車子送修，伊老闆
    有打電話給告訴人云云，然為告訴代理人所否認，觀諸被告交保後，未與告訴人
    洽談和解事宜，亦未返還該車予告訴人，且行蹤不明，棄保潛逃近一年，顯見其
    畏罪心虛之情；再者，被告於第一次通緝到案時供稱：該車在伊屏東租屋處，在
    使用中云云（參見本院刑事卷宗九十一年一月十四日調查筆錄第三頁），又於第
    二次通緝到案時供稱：車子現在屏東伊朋友家，伊朋友說要一起出錢把車子修好
    ，車子要用來搬西瓜云云（參見本院刑事卷宗九十二年一月十三日調查筆錄第二
    、三頁），若被告無為自己不法所有意圖，為何不把該車返還予告訴人，反將該
    車交給其友人使用，且被告自承車子修好要用來搬西瓜云云，非返還告訴人，益
    徵被告已變易持有為所有，而將該車侵占入己，是被告為自己不法所有之意圖，
    變易持有為所有之事實甚明，本案事證明確，被告犯行洵堪認定，應依法論科。
二、核被告所為，係犯刑法第三百三十五條第一項之普通侵占罪。被告曾因竊盜案，
    經臺灣高雄地方法院以八十七年度易字第五五三三號判決判處有期徒刑八月，後
    由臺灣高等法院高雄分院以八十七年度少連上易字第一一號判決駁回上訴確定，
    於八十九年五月二日執行完畢，此有臺灣高等法院被告全國前案紀錄表、臺灣臺
    中地方法院檢察署刑案資料查註紀錄表附卷可參，其受有期徒刑之執行完畢，五
    年內再犯有期徒刑以上之罪，為累犯，依法加重其刑。爰審酌被告犯罪之之動機
    僅為圖一已之私利，然迄今己二年餘尚未將上開車輛返還告訴人，亦未與告訴人
    達成和解，致告訴人受有損害等情，暨其犯罪之動機、目的、手段，經本院二次
    通緝到案，犯後態度顯然欠佳等一切情狀，量處如主文所示之刑，並諭知易科罰
    金之折算標準，以示懲儆。
三、又按行為後法律有變更者，適用裁判時之法律，但裁判前之法律有利於行為人者
    ，適用最有利於行為人之法律，刑法第二條第一項定有明文。查被告行為後，刑
    法第四十一條業已於九十年一月十日修正公布，同年月十二日生效，修正後刑法
    第四十一條第一項前段規定「犯最重本刑為五年以下有期徒刑以下之刑之罪，而
    受六個月以下有期徒刑或拘役之宣告，因身體、教育、職業、家庭之關係或其他
    正當理由，執行顯有困難者，得以一元以上三元以下折算一日，易科罰金。」，
    與修正前刑法第四十一條規定「犯最重本刑為三年以下有期徒刑以下之刑之罪，
    受六個月以下有期徒刑或拘役之宣告，因身體、教育、職業、家庭之關係，執行
    顯有困難者，得以一元以上三元以下折算一日，易科罰金。」不同，比較新舊法
    結果，以新法較有利於行為人，故依刑法第二條第一項前段規定，本件自應適用
    裁判時之法律即修正後刑法第四十一條第一項前段之規定，併此敘明。
據上論斷，應依刑事訴訟法第二百九十九條第一項前段，刑法第二條第一項前段、第
三百三十五條第一項、第四十七條、修正後刑法第四十一條第一項前段，罰金罰鍰提
高標準條例第一條前段、第二條，判決如主文。
本案經檢察官郭景東到庭執行職務
中      華      民      國      九十二      年    二    月    二十四    日
                                臺灣臺中地方法院刑事第三庭
                                    審判長法  官  劉  錫  賢
                                          法  官  林  三  元
                                          法  官  黃  裕  仁
右正本證明與原本無異。
如不服本判決，應於送達後十日內向本院提出上訴狀（須附繕本），上訴於臺灣高等
法院臺中分院。
                                          書記官
中      華      民      國      九十二      年    二    月    二十四    日
附錄論罪科刑法條
刑法第三百三十五條第一項：
意圖為自己或第三人不法之所有，而侵占自己持有他人之物者，處五年以下有期徒刑
、拘役或科或併科一千元以下罰金。


司法院資訊處製作；財團法人民間司法改革基金會備份。
